【裁判字號】    97,交易,126
【裁判日期】    970729
【裁判案由】    過失傷害
【裁判全文】
臺灣士林地方法院刑事判決             97年度交易字第126號
公  訴  人  臺灣士林地方法院檢察署檢察官
被      告  甲○○
選任辯護人  徐家福  律師
上列被告因業務過失致重傷案件，經臺灣士林地方法院檢察署檢
察官於中華民國96年8 月23日不起訴處分（96年度偵字第6608號
），告訴人乙○○聲請再議，臺灣高等法院檢察署檢察長處分駁
回再議之聲請（96年度上聲議字第4838號），告訴人乙○○向本
院聲請交付審判（96年度聲判字第58號），本院裁定交付審判，
被告不服提起抗告，經臺灣高等法院於97年1 月9 日以96年度抗
字第1448號裁定駁回抗告而確定，本件依法視為已提起公訴，本
院審理後判決如下：
    主  文
甲○○從事業務之人，因業務上之過失傷害人致重傷，處有期徒
刑捌月，減為有期徒刑肆月，如易科罰金以新臺幣壹仟元折算壹
日。
    事  實
一、甲○○以販賣鞋子等貨物為業，平日均駕駛車牌N2-9421 號
    自用小貨車（下稱系爭自小貨車）載貨至市場販賣，於收攤
    後，再載貨返回所受雇之不知名公司報帳，駕駛為其販賣貨
    物之附隨業務，為從事駕駛業務之人。民國96年1 月4 日下
    午3 時15分許，甲○○駕駛系爭自小貨車，於市場收攤後，
    載貨回臺北縣三重市所受雇之公司報帳，沿臺北市士林區○○○路○ 段，由北往南方向行駛，途經該路段與中正路交岔
    路口，欲右轉中正路時，應注意汽車駕駛人駕駛汽車行經行
    人穿越道，遇有行人穿越時，無論有無交通指揮人員指揮或
    號誌指示，均應暫停讓行人先行通過，且當時天候晴、日間
    有自然光、路面狀況及視距均良好，並無不能注意之情事，
    適張蔥徒步沿上開延平北路6 段，亦由北往南方向，進入上
    開交岔路口之行人穿越道，詎甲○○見張蔥行走於行人穿越
    道，並未暫停讓張蔥先行通過，即冒然右轉，避煞不及，其
    所駕駛之系爭自小貨車車頭擦碰張蔥之左手臂，張蔥之身體
    右側乃向前倒地，瞬間與所穿著之一雙鞋子分離，並受有右
    側大腦硬腦膜下出血、右側大腦腦內出血、迄今無法自主行
    動、呈植物人狀態之重傷害。經警據報前往處理，始悉上情
    。
二、案經被害人張蔥之配偶乙○○訴由臺灣士林地方法院檢察署
    檢察官偵查後為不起訴處分確定，經乙○○聲請本院裁定交
    付審判。
    理  由
一、本件被告甲○○及其辯護人、檢察官對於證人戊○○、丁○○於警詢時之證述雖均同意有證據能力，惟本院審酌證言作
    成時之狀況，該等證人對於本件犯罪事實之證述，均係傳聞
    他人經歷之審判外陳述，而非陳述其等親身經歷之事實，依
    刑事訴訟法第159 條第1 項、第159 之5 第1 項之規定，本
    院認均無證據能力，合先說明。
二、訊據被告甲○○固不否認其以販賣鞋子為業，平日均駕駛系
    爭自用小貨車載貨至市場販賣，於上開時間收攤後，駕駛該
    車載貨返回所受雇之臺北縣三重市不知名公司報帳途中，行
    經上開地點，發現被害人張蔥倒地，而予以救助，惟矢口否
    認有何過失傷害之犯行，辯稱：伊沒有擦撞到被害人張蔥，
    因伊當時駕駛車號N2-9421 號自小貨車，從臺北市○○○路
    最外車道右轉中正路從內起算第二車道，車子轉過來之前伊
    前方有一臺車子，伊跟前方的車子轉過去，車頭稍微右偏看
    到有人躺在斑馬線的最內側車道，伊下車看到她流血，就打
    電話，就有人騎機車過來，問伊有沒有打電話，伊說沒有打
    通，伊看到被害人想要撐起來的樣子，伊就叫騎士打電話，
    伊去扶被害人，交警就跑過來，說要做記號，要伊車子先開
    到旁邊等語。經查：
  (一)被告甲○○於案發當時即96年1 月4 日下午4 時27分許，臺
    北市政府警察局士林分局交通分隊隊員丙○○製作談話紀錄
    詢問時供稱：「肇事前我駕駛自小客貨N2-9421 ，沿延平北
    路外側車道右轉往中正路內側第二車道，不料當我正進入中
    正路時，一位婦人沿路口行人穿越道北往南行駛（走），已
    過我車並距我一段路的婦人突然倒地，我見狀立即煞車並協
    助救助，我車沒有和該行人碰撞，有目擊者看到，但目擊者
    不願留下。」、「對方已過我車約1.5 公尺，對方突然跌倒
    ，我立即煞車停止。」等語（參見96年度他字第521 號偵查
    卷第18頁），該談話紀錄雖未全程錄音及警方未告知被告刑
    事訴訟法第95條第2 款、第3 款之事項，惟警方當時係以交
    通事故當事人之身分加以詢問，而非以犯罪嫌疑人之身分加
    以詢問，且談話紀錄表上各個段落均有被告之簽名以示其陳
    述之任意性及真實性，又被告及其辯護人於本院審理中亦表
    示同意該談話紀錄之陳述有證據能力（參見本院卷第81頁）
    ，再證人即承辦警員丙○○於本院審理中亦結證上開被告所
    供確為其所述無訛（參見本院卷第78至79頁），應認上開警
    詢製作當時，警方並無惡意，且被告之陳述係出於自由意志
    ，核依刑事訴訟法第158 條之2 第2 項、第1 項但書之規定
    ，仍有證據能力。則被害人張蔥倒地之時間恰好係被告甲○○駕車駛至該倒地處前方之時間，被告並親見被害人張蔥與
    其同向行走於行人穿越道，並超越其所駕駛之系爭自小貨車
    ，在此之前並無其他車輛先行經過，甚為明確。再參以卷附
    道路交通事故現場圖、現場照片、新光吳火獅紀念醫院出具
    被害人張蔥之診斷證明書、急診病歷及泰安醫院出具被害人
    張蔥之診斷證明書所示（參見同上他字偵查卷第15頁、第26
    頁、第36至41頁、第47頁、96年度偵字第6608號偵查卷第10
    頁、本院卷第93頁），被害人張蔥所穿著之一雙鞋子與其本
    人倒地之足部相距約1 公尺多之2 個班馬線之距離、右側身
    體倒地、頭部右側著地處留有一灘血跡、所持雨傘係收束完
    整而掉落地面，而其本人受有右側大腦硬腦膜下出血、右側
    大腦腦內出血、迄今無法自主行動、呈植物人狀態之傷害。
    則被害人張蔥於上開時、地如係自發性地突然倒地，應不致
    產生上開人、鞋、物分離之結果。按其本人與所穿之鞋相距
    1 公尺有餘，依其當時係在正常行走之情況，應不致先行脫
    鞋前行後，再自行向右傾倒，又其係年齡達72歲之老人，亦
    不致自行跳躍該距離而倒地，除非遭外力撞擊所致，否則，
    不致產生如此之現象；另被害人張蔥係身體右側倒地，並受
    有右側大腦硬腦膜下出血、右側大腦腦內出血之嚴重撞擊傷
    害，參以被害人之女兒周紫初於檢察官偵查中曾指出被害人
    左手呈瘀青現象（參見同上他字偵查卷第45頁），是被害人
    左手臂受車輛擦碰致身體右側倒地，自屬合理。足認被害人
    張蔥於上開時、地倒地應係受有外力所致，而上開時、地與
    被害人交錯而過之車子即為被告所駕駛之系爭自小貨車，從
    而，被告駕駛上開車輛擦碰被害人左側手臂致其身體右側向
    前倒地，瞬間與所穿著之一雙鞋子分離，因而受有上開傷害
    之事實，當甚明確，而堪認定。
  (二)被告甲○○事後於警詢、檢察官偵查及本院審理中雖均矢口
    否認有何過失傷害之犯行，辯稱：伊從延平北路右轉中正路
    時，在其左前方約1.5 公尺處，就發現張蔥已躺在斑馬線上
    ，所以停車下去看，伊並沒有撞到張蔥，在伊車子轉過來之
    前伊前方有一臺車子，伊跟前方的車子轉過去云云，核與上
    開所供不相符合，且查：
  1.證人戊○○及丁○○於檢察官偵訊及本院審理中對於本件車
    禍發生事實之過程均未目睹，而係傳聞自其他路人所述，或
    引述係被害人張蔥走路拿雨傘自己跌倒，或引述係被害人拿
    雨傘勾到「那部車」，並不一致，該引述之傳聞證據應認並
    無證據能力，自無法採為有利於被告之認定。
  2.被告甲○○上開所辯：在伊車子轉過來之前，伊前方有一臺
    車子，伊跟前方的車子轉過去，車頭稍微右偏看到有人躺在
    斑馬線的最內側車道云云，或表示有可能係前車導致被害人
    倒地受傷，或表示其無法事前注意到被害人之情況，然果真
    有如上之情況，何以被告於士林分局交通分隊隊員丙○○詢
    問時，不說明清楚？且所供與此大相逕庭，顯有事後規避之
    情；又被告於本院審理中供稱：伊前方車輛與伊都是右轉到
    中正路第二車道，伊沒有注意前面車輛有無暫停，伊車頭轉
    過來才看到被害人等語（參見本院卷第83頁），而依上開卷
    附道路交通事故現場圖、現場照片以觀，被害人張蔥係倒地
    於中正路最內側車道，一雙鞋子位於自內起算第二車道靠內
    側，被告所駕駛之系爭自小貨車煞停於中正路自內起算第二
    車道靠內側之前端，則被告所辯：在伊車子轉過來之前伊前
    方有一臺車子，伊跟前方的車子轉過去，車頭稍微右偏看到
    有人躺在斑馬線的最內側車道云云，該前車何以於貼近被害
    人身體處而未暫停？又何以在現場人、車眾多之際，該前車
    有可能碰撞後駛離，而無人出面檢舉追緝？且被告於最接近
    之地點卻未得見發生之情況？均與常情不符，是被告上開所
    辯，應屬卸責之詞，尚難採信。
  (三)雖本件原一審承辦之檢察官於上開不起訴處分書及臺灣高等
    法院檢察署處分書於處分理由中說明：「被告駕駛之車號N2
    －94 21 號自用小客貨車並無明顯之新擦撞痕跡，此有該車
    照片及道路交通事故補充資料表等在卷可稽，雖該車左前車
    頭鈑金上有可疑痕跡，惟經臺北市政府警察局士林分局鑑識
    小隊檢測後無血跡反應，亦有刑案現場照片為憑，又採集被
    害人張蔥所持之雨傘傘頭部位塑膠片、被告駕駛之自小客貨
    車前保險桿右下方刮擦痕油漆片，兩者經檢驗分析後，雨傘
    傘頭檢出聚丙烯樹脂成分，車輛油漆片則檢出丙烯酸類- 環
    氧- 聚酯樹脂及填充劑硫酸鋇等成分，兩者成分不相似，此
    觀卷附之內政部警政署刑事警察局鑑定書甚明。」。然查，
    依現場照片所示，被害人張蔥係身著厚重之外套及長褲，如
    單純與車輛擦碰，未必會於上開系爭自小貨車上留存擦痕，
    自無法採得比對之跡證；再依卷附上開急診病歷及診斷證明
    書以觀，雖未記載被害人頭部以外之身體傷害情形，然上開
    被害人頭部傷害部分係急救之主要項目，尚難排除被害人左
    手臂瘀血部分非屬系爭自小貨車擦碰所致，從而，尚難單憑
    檢察官之不起訴處分理由而排除被告駕駛系爭自小貨車擦碰
    被害人張蔥身體之事實，應甚明確。
  (四)綜上所述，被告上開所辯，尚難採信，而其於上開時間、地
    點擦碰被害人張蔥左側手臂致其身體右側向前倒地，受有上
    開傷害之事實，當甚明確，而堪認定。
  (五)按汽車行經行人穿越道，遇有行人穿越時，無論有無交通指
    揮人員指揮或號誌指示，均應暫停讓行人先行通過，道路交
    通安全規則第103 條第2 項定有明文。本件被告駕駛系爭自
    小貨車於上揭時、地，應注意汽車行經行人穿越道，遇有行
    人穿越時，無論有無交通指揮人員指揮或號誌指示，均應暫
    停讓行人先行通過，且依卷附道路交通事故調查報告表(一)所
    示（參見同上他字偵查卷第21頁），當時天候晴、日間有自
    然光、路面狀況及視距均良好，並無不能注意之情事，適被
    害人張蔥徒步沿上開延平北路6 段，由北往南方向，進入上
    開交岔路口之行人穿越道，被告甲○○見張蔥行走於行人穿
    越道，並未暫停讓張蔥先行通過，即冒然右轉，避煞不及，
    其所駕駛之系爭自小貨車車頭擦碰張蔥之左手臂，張蔥因而
    倒地受有右側大腦硬腦膜下出血、右側大腦腦內出血、迄今
    無法自主行動、呈植物人狀態之傷害，被告之行為顯有過失
    ，且其過失行為與被害人所受之傷害間有相當因果關係，本
    件事證明確，被告犯行堪以認定。
三、按被告甲○○係以販賣鞋子等貨物為業，平日均駕駛系爭車
    牌N2-9421 號自用小貨車載貨至市場販賣，於收攤後，再載
    貨返回所受雇之不知名公司報帳，車禍當時係駕車載貨回公
    司報帳途中，此為被告於本院審理中供承不諱（參見本院卷
    第86頁），是駕駛為被告販賣貨物之附隨業務，其為從事駕
    駛業務之人。又依上所述，被害人張蔥因本件車禍受有右側
    大腦硬腦膜下出血、右側大腦腦內出血之傷害，已達無法自
    主行動之植物人狀態，自符合刑法第10條第4 項第6 款身體
    重大不治之重傷害。核被告所為，係犯刑法第284 條第2 項
    後段之業務過失致重傷害罪。被告駕車行經行人穿越道不依
    規定讓行人優先通行，因而致人受傷，應依道路交通管理處
    罰條例第86條第1 項規定加重其刑。爰審酌被告甲○○因本
    件未暫停讓行人穿越道之行人先行通過所造成重傷害之過失
    程度重大，而被害人張蔥所受之傷勢亦甚為嚴重，無法正常
    生活，造成家屬莫大之傷痛及負擔，且被告於犯罪後並未坦
    承犯行，犯後態度不佳，迄今亦未與被害人及其家屬等達成
    和解，及其生活狀況、品行、智識程度等一切情狀，量處如
    主文所示之刑，以資懲儆。再被告係於96年4 月24日以前犯
    本罪，應依中華民國96年罪犯減刑條例第2 條第1 項第3 款
    之規定減其宣告刑期2 分之1 ，並諭知易科罰金之折算標準
    。
據上論斷，應依刑事訴訟法第299 條第1 項前段，中華民國96年
罪犯減刑條例第2 條第1 項第3 款、第7 條、第9 條，道路交通
管理處罰條例第86條第1 項，刑法第284 條第2 項後段、第41條
第1項 前段，刑法施行法第1 條之1 第1 項、第2 項前段，判決
如主文。
本案經檢察官翁偉倫到庭執行職務。
中    華    民    國    97    年    7     月    29    日
                  刑事第一庭法  官  雷雯華
以上正本證明與原本無異。
如不服本判決，應於收受送達後10日內向本院提出上訴書狀，其
未敘述上訴之理由者並得於提起上訴後20日內向本院補提理由書
（均須按他造當事人之人數附繕本）。
                            書記官  陳如玲
中    華    民    國    97    年    7     月    29    日
附錄本案論罪科刑法條全文：
刑法第284條
因過失傷害人者，處6 月以下有期徒刑、拘役或5 百元以下罰金
，致重傷者，處1 年以下有期徒刑、拘役或5 百元以下罰金。
從事業務之人，因業務上之過失傷害人者，處1 年以下有期徒刑
、拘役或1 千元以下罰金，致重傷者，處3 年以下有期徒刑、拘
役或2 千元以下罰金。


司法院資訊處製作；財團法人民間司法改革基金會備份。
